臺灣臺南地方法院民事判決　　　　　　　 96年度婚字第283號
原　　　告　乙○○
被　　　告　甲○○
上列當事人間請求履行同居事件，經本院於民國九十六年九月三
日言詞辯論終結，判決如下：
    主      文
被告應與原告同居。
訴訟費用新臺幣仟元由被告負擔。
    事實及理由
一、原告主張：
  （一）兩造於民國八十五年一月六日結婚，婚後原同住於臺南
        市○區○○路八五號，兩造婚後，原告與被告之母親常
        常意見不合，原告因長期壓抑情緒而導致月經不順，身
        體不好，雖有延醫就診，惟始終未有好轉，嗣至九十年
        春節前，原告向被告表示要回臺北縣三峽鎮娘家休養，
        請被告於初二時再接原告回臺南，但被告之母親不贊成
        ，認為原告初一應該留在婆家，之後被告雖仍有於九十
        年一月二十三日除夕時開車送原告回娘家休養，但在路
        上卻告訴原告稱，若原告敢下車以後就不准回家了，之
        後被告果然沒有到娘家接原告返家，原告因此而有被遺
        棄的感覺，為謀生計乃在臺北找工作安頓下來，原告在
        臺北工作期間仍舊嘗試與被告溝通，惟被告始終情緒化
        地回應原告。
  （二）原告於九十年三月二十四日曾有返家與被告協談，在親
        友協調下，原告願意返家與被告同居，被告亦同意之，
        惟原告於翌日先行返回臺北交接工作時，被告卻以為原
        告要離家，被告全家還坐飛機到北部和原告的親戚發生
        衝突，被告並打電話到原告任職的公司，與原告的老闆
        起衝突，那段時期兩造即使互通電話也只是罵來罵去，
        原告因認被告仍在氣頭上，且原告亦忙於工作，故沒有
        主動說要返家，惟之後被告即一再拒絕原告返家。
  （三）迄至九十一年七月間，被告寄家中鑰匙給原告，適逢原
        告應考教師甄試，被告要原告考完試後即回家居住，詎
        待原告考完試，被告卻又告知其母親不願原告返家，原
        告因此無法返家。
  （四）又兩造分居期間曾會同里長協調，也曾向臺南市東區調
        解委員會申請調解，或請親戚、朋友當溝通橋樑，均未
        有結果。此外，原告期間多次以電話連絡，惟被告仍是
        情緒化地回應，原告也曾多次到被告工作之地點溝通，
        惟此事因兩造溝通不良而長年懸而未決，原告為此爰依
        法訴請被告履行同居。
  （五）對於被告答辯之陳述；
        一原告從未向哥哥說婆家的不是，被告載原告至三峽交
          流道前就知道原告要回娘家，還不斷在車上數落原告
          之不是。
        二九十年三月二十四日，原告利用休假時間回家，兩造
          於親友協調下，原告已向被告表明願放棄臺北的工作
          ，返家與被告同住，惟必須先回臺北將工作交接後再
          回臺南，未料被告竟不准原告返回臺北，原告因認工
          作必須交接，故於翌日早上自行返回臺北，且原告思
          及被告仍在生氣中，原告或有無法返家之可能，故於
          離家時才會一併將護照帶走，於返回臺北後也未即刻
          辭職。
        三被告和被告之母親時常說原告帶小孩很輕鬆，所以原
          告於九十年一月二十三日要回娘休養一、二天時，認
          為該段期間由被告及被告之母親照顧兩造之子女，應
          沒有問題，且原告回娘家前已事先交代照顧子女之事
          情，也已將子女所需使用之物品事先準備好了，原告
          並未棄子女於不顧。
  （六）並聲明：如主文所示。
二、被告則抗辯稱：
  （一）九十年一月二十三日原告說伊要與其哥哥在三峽交流道
        碰頭，因當時被告也要開車回木柵父母家，因此順道載
        原告至三峽交流道，被告與原告之哥哥稍微交談了一下
        ，始知原告向哥哥說了一些生活上不如意的事情，決意
        要回娘家，卻未事先告知被告，被告並不知道原告離家
        的緣由，原告也沒有交代要如何照顧子女之事宜，亦未
        請被告於初二時載其回臺南。
  （二）九十年三月二十四日原告有返家，於親友協調下，原告
        雖聲稱要返家同住，惟卻於翌日又自行離去，原告雖稱
        係為返回臺北交接工作，但是原告離去時連護照也一併
        帶走，足認原告並無返家同住之誠意，故原告之後雖陸
        續有再返家，但被告並沒有讓原告進家門。
  （三）原告於九十年三月二十五日返回臺北後，被告全家有坐
        飛機到臺北，目的是要弄清楚原告為何要帶走護照，被
        告並沒有和原告之親戚發生衝突。之後兩造雖有電話聯
        絡，但常常講不到二句話，原告就不講話了，有一次被
        告打電話到原告任職的公司，原告竟讓其主管和被告通
        話，對被告非常不尊重。
  （四）九十一年四、五月左右，被告有將住處鑰匙寄給原告，
        只是要讓原告自行決定要怎麼做，但原告並未回家。原
        告離家後，有一再向被告表示要回家同居，但是兩造之
        間的問題沒有解決，被告實不方便讓原告回家，原告若
        執意要回家居住，被告亦無法拒絕，但被告之母親對原
        告之作為仍不諒解，尚未氣消，如果原告要回家，原告
        必須自己承擔回家後所要面臨的種種問題。
  （五）並聲明：原告之訴駁回。
三、兩造不爭執之事實：
  （一）兩造於八十五年一月六日結婚，婚後同住於臺南市○區
        ○○路八五號，並育有長女張孟涵（八十六年九月三十
        日生）、長子張子謙（八十八年六月十二日生），此並
        有戶籍謄本一件附卷可稽，堪予認定
  （二）原告於九十年一月二十三日返回臺北縣娘家，迄至九十
        年三月二十四日返回臺南住處與被告協談，在親友協調
        下，原告願意返家與被告同居，被告亦同意之，惟原告
        於翌日又返回臺北，兩造自此分居迄今。
  （三）兩造分居期間，原告一再向被告表示要回家同居，但遭
        被告拒絕。
四、得心證之理由：
  （一）按夫妻互負同居之義務，但有不能同居之正當理由者，
        不在此限，民法第一千零零一條定有明文。因之夫妻互
        負同居義務，在婚姻關係存續中，苟非證明有不堪同居
        之虐待，或有其他正當理由，即不得由一造拒絕同居（
        最高法院十八年上字第二一二九號、十九年上字第二六
        九三號判例意旨參照）。查本件兩造已分居約五、六年
        ，分居期間原告一再向被告表示要回家同居，均遭被告
        拒絕，則本件所應審究者即為被告是否有拒絕與原告同
        居之正當理由？
  （二）查被告辯稱原告於九十年一月二十三日要返回娘家並未
        事先告知被告，且原告執意回娘家不顧子女云云，為原
        告所否認，兩造就原告返回娘家居住時，是否有事先知
        會被告之事實各執一詞，惟並無法認定原告返回娘家時
        ，即有要與被告長期分居之意思，參以被告對於原告有
        一再表示要回家同居乙節並不爭執，益徵原告並非惡意
        離家或遺棄被告，是被告執原告於春節除夕返回娘家，
        並未事先告知被告，亦未告知返回娘家的原因為由，聲
        稱對原告仍無法諒解，而拒絕原告返家同居，並無理由
        。
  （三）被告辯稱原告於九十年三月二十四日曾返家與被告協議
        要回家同居，但卻於翌日離去時連同護照一起帶走，原
        告實無返家同住之意云云，惟原告主張其係從事旅遊業
        ，護照乃工作上之必需證件，且被告堅持不讓原告前往
        臺北辦理辭職交接工作，原告返回臺北後，被告極可能
        會再拒絕原告返家，原告因此才攜走護照等語，經核原
        告之主張並非不合情理，況被告亦陳稱原告於九十年三
        月二十五日離家後，陸續有再返家，但被告並沒有讓原
        告進家門等語，更見原告確有返家與被告同居之意，惟
        屢遭被告拒絕，是被告執原告攜護照返回臺北而認原告
        執意離家、無回家之誠意，並因此而拒絕原告返家同居
        ，實非可採。
  （四）此外，夫妻係不同之獨立個體，彼此思想、價值觀、生
        活態度等有所不同，偶生衝突、勃谿在所難免，並不能
        因此即拒絕履行夫妻間互負之同居義務。本件被告及其
        家人先係對於原告於九十年返回娘家過年乙事心存芥蒂
        ，之後又因兩造欠缺良好之溝通，兼以分隔兩地，造成
        多年來彼此之誤解，若兩造能摒除成見，設身處地為對
        方著想，勿再意氣用事，仍有幸福美滿之婚姻生活值得
        期待，是被告以其與母親對原告尚無法諒解，因而拒絕
        原告返家同居云云，亦不足採。
  （五）綜上所述，被告並無拒絕與原告同居之正當理由，從而
        ，原告本於現存之夫妻關係，請求被告履行同居義務，
        核無不合，應予准許。
五、本件事證已臻明確，兩造其餘攻擊防禦方法及舉證，於判決
    結果不生影響，爰不予一一論列，併予敘明。
六、據上論結，本件原告之訴為有理由，依民事訴訟法第七十八
    條、第八十七條第一項，判決如主文。
中　　華　　民　　國　　96　　年　　9 　　月　　17　　日
                  家事法庭    法  官  葉惠玲
以上正本係照原本作成。
如對本判決上訴，須於判決送達後20日之不變期間內，向本院提
出上訴狀。
中　　華　　民　　國　　96　　年　　9 　　月　　17　　日
                    　　　　　書記官　鄭秀美
